【裁判字號】    89,訴,550
【裁判日期】    891208
【裁判案由】    強盜等
【裁判全文】
臺灣新竹地方法院刑事判決                          八十九年度訴字第五五號
    公  訴  人  臺灣新竹地方法院檢察署檢察官
    被      告  乙○○
    指定辯護人  本院公設辯護人林建和
右列被告因強盜等案件，經檢察官提起公訴（八十九年度偵字第四三八九號），本院
判決如左：
    主  文
乙○○意圖為自己不法之所有，而搶奪他人之動產，累犯，處有期徒刑柒月。又意圖
為自己不法所有，以強暴致使不能抗拒，而使他人交付其物，累犯，處有期徒刑柒年
壹月。應執行有期徒刑柒年壹月。
    事  實
一、乙○○前因違反懲治盜匪條例案件，經法院判處有期徒刑七年確定，甫於民國八
    十七年七月二十六日假釋期滿執行完畢。詎乙○○仍不知悔改，復意圖為自己不
    法之所有，於八十九年八月四日下午一時三十分許，在新竹市○○街一○一巷內
    ，見甲○○單身且年邁可欺，趁甲○○不及防備之際，動手搶奪甲○○放置褲袋
    裡之內含有現金新台幣 (下同)三十元之皮包一只，得手後，適有民眾丁○○聽
    見甲○○呼喊而進入該巷內與乙○○交涉，乙○○隨即拿取皮包內之現金三十元
    並將該皮包丟棄後離開現場；旋乙○○見丁○○離去後，另基於為自己不法所有
    之意圖，折返上址要求甲○○再給付一百元未果後，隨手拾起地上之木棍一支施
    強暴於甲○○，致使邱英不能抗拒而另交付現金二十五元，得手後據為己有。嗣
    經路人報警並追捕至新竹市第二分局東門派出所門口查獲。
二、案經新竹市警察局第二分局報告臺灣新竹地方法院檢察署檢察官偵查起訴。
    理  由
一、訊據被告乙○○否認有何搶奪、盜罪犯行，並辯稱伊當日飲酒後，意識模糊神智
    不清，不知發生何事云云。惟查：被告乙○○於右揭時、地搶奪甲○○皮包 (內
    有現金三十元) 一只以及再度折返持木棍施強暴於甲○○致使不能抗拒而再交付
    二十五元等情，迭據証人即被害人甲○○於偵查及本院審理時証述在卷，核與証
    人丁○○、宋建國、丙○○等人証述情節，大致相符；反觀被告乙○○先於偵查
    中辯稱飲酒等語，繼於本院八十九年十月二十七日審理時見証人丁○○証述被告
    當日未有飲酒現象等語，隨即改口稱伊當日凌晨施用強力膠及前三日連續飲酒等
    語，嗣於本院八十九年十一月十七日審理時又改口稱伊當日係因飲酒造成意識模
    糊等語，所辯情節反覆，已啟疑竇；況且証人丁○○於本院八十九年十月二十七
    日審理時証稱：「 (問：你當天跟被告拿皮包時，被告是否有喝酒？)應該是沒
    有酒氣，確定他沒有喝酒」等語，証人即承辦員警丙○○亦於本院八十九年十一
    月十七日審理時証稱：「 (問：被告製作筆錄當時有無喝酒、精神狀況如何？)
    跟現在差不多，沒有其他異常情形」、「 (問：有無聞到被告身體有酒味，或其
    他異味？)沒有印象」等語，再參酌被告當日見甲○○年邁，落單時即屬可欺，
    或予搶奪或施以普通盜匪犯行，一見路旁民眾丁○○前來交涉，又迅速離去等情
    以觀，益見被告乙○○當日意識尚屬清晰，並無精神耗弱或心神喪失之虞，被告
    乙○○辯稱飲酒及施用強力膠云云，無非事後卸責之詞，尚不可採，此外並有贓
    物認領保管收據一紙附卷及木棍一支扣案可資佐証，本件事証明確，被告上開犯
    行，洵堪認定。
二、核被告乙○○搶奪甲○○所有內含現金三十元之皮包一只，係犯刑法第三百二十
    五條第一項之搶奪罪；被告乙○○另持木棍施強暴於甲○○致使不能抗拒而又交
    付現金二十五元，係犯懲治盜匪條例第五條第一項第一款之普通盜匪罪，公訴人
    認為被告此部分所為係犯刑法第三百二十八條第一項之強盜罪，尚有未洽，起訴
    法條應予變更。被告所犯上開二罪間，犯意各別、罪名不同，應分論併罰。又被
    告乙○○前因違反懲治盜匪條例案件，經法院判處有期徒刑七年確定，甫於八十
    七年七月二十六日假釋期滿執行完畢，有臺灣高等法院被告全國前案紀錄表在卷
    可稽，被告前受有期徒刑之執行完畢，五年內再犯本件最輕本刑均為有期徒刑之
    上開二罪均為累犯，均應依刑法第四十七條之規定各加重其刑。本院審酌被告犯
    罪之動機、目的、手段、方法搶奪及盜匪之金額微小及犯後之態度等一切情狀，
    各量處如主文所示之刑，並定其應執行之刑，以示懲儆。又扣案之木棍係被告乙○○於路旁隨手拾起，尚難認為係被告所有，公訴人請求依法宣告沒收，尚有未
    洽。另本案被告盜匪所得之金額，已全部發還被害人甲○○，有上開贓物認領保
    管收據一紙在卷足憑，爰不另為發還之諭知，附此敘明。
據上論斷，應依刑事訴訟法第二百九十九條第一項前段、第三百條，懲治盜匪條例第
五條第一項第一款、第八條，刑法第三百二十五條第一項、第四十七條、第五十一條
第五款，判決如主文。
本案經檢察官章京文到庭執行職務。
中      華      民      國    八十九    年     十二     月      八      日
                              臺灣新竹地方法院刑事第二庭
                                  法  官  王  永  春
右正本證明與原本無異。
如不服本判決，應於判決送達後十日內向本院提出上訴狀( 應附繕本 )，上訴於
臺灣高等法院。
                                  書記官  馮  玉  玲
中      華      民      國    八十九    年     十二     月      八      日
附錄本案論罪科刑法條：
中華民國刑法第三百二十五條
 (普通搶奪罪)
意圖為自己或第三人不法之所有，而搶奪他人之動產者，處六月以上五年
以下有期徒刑。
因而致人於死者，處無期徒刑或七年以上有期徒刑，致重傷者，處三年以
上十年以下有期徒刑。
第一項之未遂犯罰之。
懲治盜匪條例第五條
 (普通盜匪罪)
有左列行為之一者，處無期徒刑或七年以上有期徒刑：
一  意圖為自己或第三人不法所有，以強暴、脅迫、藥劑、催眠術或他法
    ，致使不能抗拒而取他人之物或使其交付者。
二  發掘墳墓而盜取殮物者。
三  藏匿或包庇盜匪者。
前項第一款之未遂犯罰之。
預備犯第一項第一款之罪者，處一年以下有期徒刑。


司法院資訊處製作；財團法人民間司法改革基金會備份。
